最高法院刑事判決　　　　　　　　　　　　　　　　九十三年度台上字第三三五號
　　上　訴　人　育上海洋事業股份有限公司
　　兼 代表 人　李勝桐
　　共　　　同
　　自訴代理人　周耀門律師
　　被　　　告　甲○○
右上訴人等因自訴被告業務侵占案件，不服台灣高等法院高雄分院中華民國九十二年
九月二十二日第二審更審判決（九十二年度重上更(三)字第五八號，自訴案號：台灣高
雄地方法院八十三年度自字第四五八號），提起上訴，本院判決如左：
    主  文
上訴駁回。
    理  由
一、關於育上海洋事業股份有限公司上訴部分：
按刑事訴訟法第三百七十七條規定：上訴於第三審法院，非以判決違背法令為理由，
不得為之。是提起第三審上訴，應以原判決違背法令為理由，係屬法定要件。如果上
訴理由狀並未依據卷內訴訟資料，具體指摘原判決不適用何種法則或如何適用不當，
或所指摘原判決違法情事，顯與法律規定得為第三審上訴理由之違法情形，不相適合
時，均應認其上訴為違背法律上之程式，予以駁回。本件原判決認定：按法人為被害
人時，僅得由其代表人提起自訴。而修正前公司法第二百十二條規定：「股東會決議
對於董事提起訴訟時，公司應自決議之日起一個月內提起之」；第二百十三條規定：
「公司與董事間訴訟，除法律另有規定外，由監察人代表公司，股東會亦得另選代表
公司為訴訟之人」；第二百十四條第一項規定：「繼續一年以上，持有已發行股份總
數百分之五以上之股東，得以書面請求監察人為公司對董事提起訴訟，股東會亦得另
選代表公司為訴訟之人」。是監察人代表公司為公司與董事間之訴訟時，應經股東會
決議，或繼續一年以上，持有已發行股份總數百分之五以上之股東，以書面請求監察
人為公司對董事提起訴訟。監察人不得逕自代表公司對董事提起自訴。查李勝桐係育
上海洋事業股份有限公司（下稱育上公司）之監察人，其代表育上公司對該公司之董
事長即被告甲○○提起第一審自訴，未據提出股東會議決議，或繼續一年以上，持有
已發行股份總數百分之五以上股東之書面請求，此項程式上之欠缺，屬於得補正之事
項，經原審依刑事訴訟法第三百六十四條、第二百七十三條第六項規定，於民國九十
二年八月五日裁定限期命其補正，育上公司雖提出李春生九十二年八月二十六日之請
求書，記載：「本人（李春金）係育上海洋事業股份有限公司之股東，繼續一年以上
持有該公司發行股份總數百分之五以上之股份。關於育上董事長甲○○侵占育上公司
財產乙案（台灣高等法院高雄分院九十二年度重上更(三)字第五八號），本人請台端（
李勝桐先生，育上公司監察人）繼續代表育上公司對甲○○進行該案刑事訴訟，訴究
甲○○該案刑事責任」等語（原判決誤書「李春金」為「李春生」)。第查育上公司
係於八十三年七月六日提起第一審自訴，而李春金於九十二年八月二十六日提出請求
書時已經原審第二次更審，並不能追溯育上公司於提起第一審自訴時，有請求育上公
司監察人李勝桐為該公司對被告提起本件訴訟（亦即育上公司所補正者，非八十三年
七月六日提起第一審自訴前之請求書），其法律上程式之欠缺並未因此而補正，其不
得提起自訴而提起之，第一審對被告為實體之判決，自非適法，爰將第一審關於此部
分之判決撤銷，改判諭知自訴不受理等情。已詳敘其綜合調查證據之結果，應為不受
理判決之心證理由。從形式上觀察，並無違背法令之情形存在。上訴意旨置原判決上
開明確論斷於不顧，任憑己見，再事爭執：李勝桐以監察人之身分代表育上公司對該
公司之董事長提起自訴，不須經股東會議之決議或繼續一年以上，持有已發行股份總
數百分之五以上股東之書面請求，縱須經繼續一年以上，持有已發行股份總數百分之
五以上股東之書面請求，上訴人亦於原審裁定期限內補正，原判決諭知不受理之判決
，顯屬違法云云。要非適法之第三審上訴理由，其上訴為違背法律上之程式，應予駁
回。
二、關於李勝桐上訴部分：
按當事人對於下級法院之判決有不服者，得上訴於上級法院。刑事訴訟法第三百四十
四條第一項前段定有明文。因之，未經下級法院判決之案件，即不得向上級法院提起
上訴。經查李勝桐自訴甲○○業務侵占部分，經原審第二次更審判決自訴不受理後，
李勝桐提起第三審上訴，業經本院駁回其上訴定讞（九十二年台上字第三五九九號）
；原審第三次更審時，並未就該部分為任何判決，李勝桐復就該部分，再向本院提起
上訴，尤非合法，應併予駁回。
據上論結，應依刑事訴訟法第三百九十五條前段，判決如主文。
中　　　華　　　民　　　國　　九十三　　年　　　一　　　月　　二十九　　日
                              最高法院刑事第四庭
                                  審判長法官  紀　俊　乾
                                        法官  黃　正　興
                                        法官  劉　介　民
                                        法官  陳　東　誥
                                        法官  林　秀　夫
      右正本證明與原本無異
                                              書  記  官
中　　　華　　　民　　　國　　九十三　　年　　　二　　　月　　　二　　　日
                                                                        ｖ
